最　高　行　政　法　院　裁　定　　　　　　　　　　九十三年度裁字第八一八號
　　上　訴　人　乙○○
　　被 上訴 人　臺灣省臺南市選舉委員會
　　代　表　人　甲○○
右當事人間因公職人員選舉罷免法事件，上訴人對於中華民國九十二年二月二十七日
高雄高等行政法院九十一年度簡字第四二九號判決，提起上訴，本院裁定如左：
　　主  文
上訴駁回。
上訴審訴訟費用由上訴人負擔。
　　理  由
按對於適用簡易程序之裁判提起上訴或抗告，須經本院許可，且該許可以訴訟事件所
涉及之法律見解具有原則性者為限，行政訴訟法第二百三十五條定有明文。次按「候
選人印發以文字、圖畫從事競選之宣傳品，應親自簽名。」、「違反第五十一條第一
項者，處新臺幣一萬元以上十萬元以下罰鍰。」、「本法第五十一條第一項所定之親
自簽名，得以簽名套印或逐張加蓋簽名章之方式為之。」行為時公職人員選舉罷免法
第五十一條第一項、第九十七條第一項、同法施行細則第五十三條分別定有明文。。
而上訴人為台南市中區三民里第十七屆里長選舉候選人，於民國九十一年六月四日、
五日競選期間，所印發之競選宣傳單二張，未依規定親自簽名，被舉發違反公職人員
選舉罷免法第五十一條第一項之規定，經被上訴人審議屬實後，依同法第九十七條第
一項規定，以九十一年七月二日南市選四字第○九一二五○○九四八○號函送違反公
職人員選舉罷免法案件裁定書，科處上訴人新台幣（下同）二萬元罰鍰。上訴人不服
，提起訴願，經遭駁回，遂提起本件訴訟。原審斟酌全辯論意旨及調查證據之結果，
略以：上訴人於其競選轄區遭人檢舉其印發從事競選之宣傳單，其上並無上訴人親自
簽名，系爭競選宣傳單記載上訴人之政見、個人相片及競選號次，並註明三民里里長
候選人乙○○為現任中山里里長，並印有『堅持優質選舉、拒絕抹黑文化』，以及『
認真加經驗』，才是里政進步的保證等為原告宣傳等字樣乙節，此有該二張傳單附於
原處分卷足憑。由該二張傳單上相關文字、內容、相片之記載，衡諸常情一般人均能
明白確認該二件系爭傳單係由上訴人所印發，且上訴人未於系爭傳單親自簽名之事實
，此事實亦為上訴人於原審調查時所是認，從而被上訴人於議決本件裁罰時，未給予
上訴人陳述之機會，揆諸行政程序法第一百零二條、第一百零三條第五款之規定，並
無不合，是上訴人主張被上訴人裁罰時未通知其到場確認證據，其程序違法云云，尚
屬無據。另查上訴人所提出之其所主張蓋於系爭傳單上之「印章」，確非原以簽名套
印或逐張加蓋簽名章之方式所為，此有系爭傳單二張附卷可稽，是上訴人印發系爭傳
單二張，顯已違反行為時公職人員選舉罷免法第五十一條第一項規定，應屬無疑。再
按，民法屬私法，其主要精神在於使私法自治之貫徹，與公法之出發點在於提倡公益
及國家權力之行使，有所不同，是以民法規定得否適用於公法事件，理論上已不無爭
議，況且，即使認為民法規定得適用於公法事件，其前提亦必須是公法法規存在明顯
之漏洞之時，始有適用民法之餘地。然查行為時公職人員選舉罷免法第五十一條第一
項及同法施行細則第五十三條就候選人應受行政罰之構成要件，即候選人印發以文字
、圖畫從事競選之宣傳品，應親自簽名，依法亦得以簽名套印或逐張加蓋簽名章之方
式為之，惟並無準用民法第三條第二項「如有用印章代簽名者，其蓋章與簽名生同等
之效力」之規定。何況本件屬不同領域之公法，且亦明定以「親自簽名」為要件，並
於施行細則已有詳細之補充規定，是本件應無前述民法第三條第二項適用之餘地，應
甚明確。末查，前揭行為時公職人員選舉罷免法第五十一條第一項僅規定「候選人印
發以文字、圖畫從事競選之宣傳品，應親自簽名。」據此，構成本條裁罰事實之要件
，以候選人有印發未經親自簽名之文字、圖畫競選宣傳品為已足，不以該宣傳品之內
容不實為要件，是上訴人另陳稱系爭競選宣傳單其有以蓋章代替簽名，且傳單之內容
並未有攻擊、抹黑、造假之情事，並不符合公職人員選舉罷免法第五十一條第一項應
予裁罰之情形云云，仍屬無憑。從而，被上訴人以上訴人未在其所印發之競選宣傳單
二張親自簽名，對上訴人裁處罰鍰二萬元，於法並無違誤，訴願決定予以維持，亦無
不合。因而依簡易程序判決駁回上訴人之訴。本院經核原判決並無違誤。茲上訴意旨
仍執詞公職人員選舉罷免法第五十一條第一項之立法意旨在於防止不法文字及圖表之
責任表示，而系爭文宣之內容及圖表均無脫離該立法意旨，上訴人並無違法，原判決
適用法規顯有錯誤云云。經核上訴論旨，旨在以其對法律上見解之歧異，就原審取捨
證據、認定事實之職權行使，指摘原判決違誤，然並無所涉及之法律見解具有原則性
，揆之首揭規定，其上訴即不應許可，應予駁回。
依行政訴訟法第二百四十九條第一項前段、第一百零四條、民事訴訟法第九十五條、
第七十八條，裁定如主文。
中　　華　　民　　國　　九十三　　　年　　　七　　　　月　　　八　　　　日
                    最 高 行 政 法 院  第 四 庭
                                審 判 長 法  官　　　徐　樹　海
                                         法  官      鄭  淑  貞
                                         法  官　　　高　啟　燦
                                         法  官　　　吳　錦　龍
                                         法  官　　　林　茂　權
右  正  本  證  明  與  原  本  無  異
　　　　　　　　　　　　　　　　　　　　 法院書記官　王  褔  瀛
中　　華　　民　　國　　九十三　　　年　　　七　　　　月　　　八　　　　日
